【裁判字號】    98,抗,131
【裁判日期】    980513
【裁判案由】    聲請迴避
【裁判全文】
臺灣高等法院高雄分院民事裁定           98年度抗字第131號
抗  告  人  甲○○
上列抗告人與乙○○間請求損害賠償事件，聲請法官迴避，對於
中華民國98年4 月17日臺灣高雄地方法院98年度聲字第10號第一
審裁定，提起抗告，本院裁定如下：
    主  文
抗告駁回。
抗告訴訟費用由抗告人負擔。
    理  由
一、本件原裁定認事用法，均屬正確，以聲請無理由，駁回抗告
    人法官迴避之聲請，並無不合，爰予維持，茲引用原裁定記
    載之內容。（如附件一）。
二、抗告意旨略以：抗告人於他案曾以陳樹村法官有侵害名譽為
    由，提起損害賠償之訴。則陳法官與抗告人之間已有特別怨
    隙，足認其執行職務有偏頗之虞云云。
三、經查抗告人主張陳法官於調解庭中以言詞指稱抗告人「一個
    男人只是要用強的不是男」云云。足以損害抗告人之名譽權
    而貶損社會評價，認有侵權行為，而向原法院提起損害賠償
    之訴（原法院97年度雄小字第6655號）。固有抗告人所提原
    法院高雄簡易庭民事判決為證。（附件二）。惟上開言詞係
    陳法官在勸諭兩造和解所陳言詞之部分，抗告人截取其中一
    句，認為陳法官有侵害其名譽權之行為而為訴訟。見該事件
    判決可明。該事件業經原法院高雄簡易庭判決抗告人敗訴在
    案。此乃陳法官執行公務正當行為，抗告人主觀曲解，而誤
    認陳法官對其侵權。則所謂陳法官與抗告人有特殊怨隙，乃
    抗告人主觀之臆測，而非客觀之事實。抗告人認為與陳法官
    有特殊怨隙，而有迴避事由，洵無可取。抗告人執此指摘原
    裁定不當，求為廢棄，無理由，應予駁回。
據上論結，本件抗告為無理由，依民事訴訟法第495 條之1 第1
項、第449條第1項、第95條、第78條，裁定如主文。
中    華    民    國    98    年    5     月    13    日
                              民事第一庭
                                  審判長法官  尤三謀
                                  法      官  林健彥
                                  法      官  謝肅珍
以上正本證明與原本無異。
本件裁定不得再抗告。
中    華    民    國    98    年    5     月    14    日
                                  書  記  官  林吉輝
                                                  Ｆ
附件：
附件一：
臺灣高雄地方法院民事裁定                98年度聲字第10號
聲  請  人  甲○○
上列聲請人因與相對人乙○○間請求侵權行為損害賠償事件，聲
請法官迴避，本院裁定如下：
    主  文
聲請駁回。
聲請程序費用由聲請人負擔。
    理  由
一、聲請意旨略以：聲請人與相對人乙○○間本院98年度簡上字
    第37號侵權行為損害賠償事件（下稱系爭事件），受命法官
    為陳樹村法官（下稱陳法官），惟聲請人於他案曾以陳法官
    執行業務有偏頗之虞為由，聲請法官迴避，故本件聲請人不
    同意由陳法官調查證據並審理。為此，爰依民事訴訟法第33
    條第1 項第2 款規定，聲請法官迴避。
二、按民事訴訟法第33條第1 項第2 款規定法官有應自行迴避而
    不自行迴避以外之情形，足認其執行職務有偏頗之虞，據而
    聲請法官迴避者，應以法官對於訴訟標的有特別利害關係，
    或與當事人之一造有密切之交誼或嫌怨，或基於其他情形客
    觀上足疑其為不公平之審判者為其原因事實，若僅憑當事人
    之主觀臆測，或不滿意法官進行訴訟遲緩，或認法官指揮訴
    訟欠當，則不得謂其有偏頗之虞。最高法院69年台抗字第45
    7 號判例意旨參照。
三、經查，聲請人前以陳法官執行職務有偏頗之虞為由，聲請法
    官迴避，經本院以97年度雄聲字第66號、第67號及112 號裁
    定駁回聲請，聲請人不服，均提起抗告，分別經本院以97年
    度抗字第10號、第3 號及第5 號裁定駁回抗告確定，此經本
    院依職權調取上開三件聲請迴避事件卷宗核閱無誤。據此，
    聲請人於前揭各該事件所據以聲請法官迴避之事由，先後經
    本院裁定客觀上均不足以認定法官執行職務有偏頗之虞，是
    尚難僅以聲請人三度聲請法官迴避，遽認陳法官於系爭事件
    調查、審理中執行職務有偏頗之虞。又聲請人復未具體指摘
    陳法官於系爭事件，有何基於與相對人之特別情誼或與抗告
    人間之特別怨隙，致為偏頗之情事；是聲請人徒以主觀臆測
    ，逕認陳法官執行職務有偏頗之虞，即屬無據。從而，本件
    與前揭聲請迴避之要件不符，聲請人聲請陳法官迴避，為無
    理由，應予駁回。
四、依民事訴訟法第95條、第78條，裁定如主文。
中    華    民    國    98    年    4     月    17    日
            民事第五庭  審判長法  官  李昭彥
                              法  官  李育信
                              法  官  洪榮家
正本係照原本作成。
如對本裁定抗告須於裁定送達後10日內向本院提出抗告狀，並繳
納裁判費新台幣1,000元。
中    華    民    國    98    年    4     月    20    日
                              書記官  胡美儀
附件二：
臺灣高雄地方法院民事判決            97年度雄小字第6655號
原      告  甲○○
被      告  陳樹村
上列當事人間請求損害賠償事件，於民國97年12月9 日言詞辯論
終結，本院判決如下：
    主      文
原告之訴駁回。
訴訟費用由原告負擔。
    事實及理由
一、本件被告經合法通知，未於言詞辯論期日到場，核無民事訴
    法第386 條各款所列情形，爰依原告聲請，由其一造辯論而
    為判決。
二、原告主張：被告身為法官，於民國96年9 月20日在本院96年
    度雄簡調字第346 號案件（下稱系爭案件）開調解庭時，以
    言詞指稱原告「一個男人只是要用強的不是男人」（下稱系
    爭言詞）等語，被告所言與系爭案件全然無關，亦無涉於闡
    明權之實施，被告之系爭言詞足以損害原告之名譽權而貶損
    社會評價；再者，於調解程序，法律並未賦予調解人恣意侵
    害原告名譽之權利，爰依侵權行為法則，請求被告賠償新臺
    幣（下同）1 元等語，並聲明：被告應給付原告1 元。
三、被告未於言詞辯論期日到場，惟以書狀抗辯：本件被告係執
    行職務，勸諭系爭案件當事人所為，並無不法行為，職務行
    為之行使欠缺主觀之故意過失條件，被告與原告素不相識，
    並無侵害其權利之故意，亦未有應注意而未注意侵害原告權
    利之過失；系爭言詞乃是客觀理念之闡述，並無針對性，原
    告曲解被告之意，被告所言客觀上並無損害原告之名譽。此
    外，調解程序如儘計較於一、二言詞，調解人之闡明權無從
    實施，故訴訟上言論之尺度應較社會通常觀念為寬，原告請
    求不符合侵權行為法則要件，於法未合等語資為抗辯，並聲
    明：原告之訴駁回。
四、本院之判斷：
  (一)按因故意或過失，不法侵害他人之權利者，負損害賠償責任
    ；不法侵害他人之名譽、自由、信用、隱私、貞操，或不法
    侵害其他人格法益而情節重大者，被害人雖非財產上之損害
    ，亦得請求賠償相當之金額。其名譽被侵害者，並得請求回
    復之適當處分，民法第184 條第1 項前段、第195 條第1 項
    定有明文；名譽權有無受損害，應以社會上對個人評價是否
    貶損作為判斷之依據（最高法院90年度臺上字第646 號判例
    意旨參照）。
  (二)本件原告主張被告於96年9 月20日在系爭案件開庭調解時，
    以言詞向原告表示「一個男人只是要用強的不是男人」一情
    ，有錄音轉譯譯文1 份在卷可查，被告亦不否認，固可信為
    真實。惟觀之轉譯譯文內容所載，被告於上揭時、地以言詞
    向原告表示「一個男人只是要用強的不是男人」，其前後語
    句為「... 人是因為你有寬容，能夠退讓，能夠進，能夠退
    ，那才是真正一個男人好不好。一個男人僅是要用強的不是
    男人阿好不好，查甫人作事情要有查甫人的樣子好不好？拜
    託ㄟ，可不可化解這樣的情形... 陳先生（即本件原告）可
    以嗎？你本身在做什麼的，看起來你儀表堂堂也不是會為這
    個小事情在這裡計較的啊... 」，均為勸諭當事人和解之陳
    述，可知被告之目的在於敦促系爭案件當事人得以平和、謙
    讓方式處理雙方之爭執；其次，系爭言詞依前後語句連貫解
    讀，被告本意當係陳明其認為以通常觀念，男性倘均欲以強
    勢力處理紛爭，難受他人敬重之意思，應屬個人理念之闡述
    ，語氣或許強烈，惟其用詞尚屬中性，並未針對原告之人格
    予以嘲諷、辱罵，客觀上對原告個人社會之評價尚無任何貶
    抑折損之情事，被告主觀上亦無損害他人名譽之故意，原告
    主張，尚不足採。從而，原告依侵權行為法則，請求被告給
    付1 元之損害賠償，為無理由，應予駁回。
五、本件事實已臻明確，兩造其餘攻擊或防禦之方法，經核於判
    決結果無何影響，爰不一一論述，附此敘明。
六、末者，原告雖於97年12月15日以書狀聲明擴張請求金額為10
    0, 001元，惟本件既已言詞辯論終結，原告本不得再行請求
    追加其訴，且其請求係在辯論終結後所為，就該擴張部分本
    院無從亦無須予以審理准駁，併予指明。
七、訴訟費用負擔之依據：民事訴訟法第78條。
中    華    民    國    97    年    12    月    18    日
                  高雄簡易庭  法  官  高瑞聰
以上正本係照原本作成。
如不服本判決，應於送達後20日內，向本院提出上訴狀並表明上
訴理由，如於本判決宣示後送達前提起上訴者，應於判決送達後
20日內補提上訴理由書（須附繕本）。
中    華    民    國    97    年    12    月    18    日
                              書記官  陳瑩萍


司法院資訊處製作；財團法人民間司法改革基金會備份。
